臺灣臺中地方法院刑事判決　　　　　　　　　　　　九十三年度訴字第二二四七號
　　公　訴　人　臺灣臺中地方法院檢察署檢察官
　　被　　　告　甲○○
　　　　　　　　庚○○
　　　　　　　　癸○○
　　　　　　　　丑○○
　　　　　　　　子○○
　　　　　　　　乙○○
　　　　　　　　壬○○
右列被告因違反著作權法案件，經檢察官提起公訴（九十三年度偵字第一三七一四號
），被告於準備程序就被訴事實為有罪之陳述，本院合議庭裁定由受命法官獨任進行
簡式審判程序，並予判決如左：
    主  文
甲○○、庚○○、癸○○、丑○○、子○○、吳一中共同意圖營利而以重製於光碟之
方法侵害他人之著作財產權為常業，各處有期徒刑壹年陸月，均緩刑肆年。
壬○○共同意圖營利而以重製於光碟之方法侵害他人之著作財產權為常業，處有期徒
刑壹年拾月，緩刑伍年。
扣案之享有視聽、音樂著作權之母片陸佰零捌片（享有視聽著作權之母片貳佰柒拾片
、享有音樂著作權之母片佰拾捌片）、空白片貳萬肆仟片、燒錄機貳佰柒拾柒台
、包裝紙壹佰柒拾箱、標籤箱、棉套伍箱、車牌號碼三七六一－ＨＹ號自用小貨
車壹台及訂貨單、出貨單、目錄及測試片等資料壹箱、盜版視聽光碟壹萬壹仟柒佰零
貳片（含未經告訴之盜版影音光碟肆仟陸佰拾伍片）、盜版音樂光碟貳萬玖仟壹佰
捌拾片（含未經告訴之盜版音樂光碟壹萬零柒佰伍拾片）、盜版視聽音樂光碟佰
貳拾壹片、盜版遊戲軟體光碟伍拾捌片（含未經告訴之盜版遊戲軟體光碟肆拾捌片）
、光碟半成品萬伍仟伍佰片，均沒收之。
    事  實
一、甲○○、庚○○、癸○○、丑○○、子○○及乙○○前均無不法犯罪前科紀錄，
    而壬○○前於民國九十年間，即曾因違反著作權法案件，經臺灣臺北地方法院於
    九十一年三月十四日以九十年度簡字第二八四一號判處有期徒刑四月，緩刑二年
    確定，嗣於九十三年四月十五日緩刑期滿，緩刑之宣告未經撤銷，其刑之宣告已
    失其效力，詎猶不知警省，渠等均明知如附表一所示之影音著作，係美商迪士尼
    企業股份有限公司、美商華納兄弟娛樂公司、美商廿世紀福斯影片股份有限公司
    、美商環球市影片有限責任合夥、美商哥倫比亞公司、美商新線製作股份有限公
    司等影片發行公司及其他不知名著作權人享有視聽著作財產權之視聽著作；如附
    表二、三、四所示之音樂及影音著作係全員集合國際多媒體股份有限公司、滾石
    國際音樂股份有限公司、華納國際音樂股份有限公司、上華國際企業股份有限公
    司、福茂唱片音樂股份有限公司、科藝百代股份有限公司、新力哥倫比亞音樂股
    份有限公司、博德曼股份有限公司、豐華唱片股份有限公司、環球國際唱片股份
    有限公司、艾迴股份有限公司、華研國際音樂股份有限公司等唱片發行公司及其
    他不知名著作權人享有音樂著作財產權之音樂或視聽著作；如附表五所示之遊戲
    軟體著作係臺灣光榮綜合資訊股份有限公司及其他不知名著作權人享有著作財產
    權之遊戲軟體著作，未經該等著作財產權人之同意或授權，不得意圖營利而以重
    製之方式或以移轉所有權之方式散布各該重製光碟片而侵害各該著作財產權人之
    著作財產權，竟與許嘉德（另由檢察官移送本院併案審理）共同基於意圖營利而
    以重製之方法及以販賣移轉所有權之方法散布盜版光碟片而侵害他人著作財產權
    之常業犯意聯絡，由許嘉德分別僱用壬○○擔任現場管理，甲○○、庚○○、癸○○、丑○○負責利用燒錄機燒烤光碟，子○○則負責光碟之外殼包裝，自九十
    三年六月中旬某日起，在臺中市○○○路六八四號之租屋處，利用購自各視聽唱
    片行，享有視聽、音樂著作權之光碟為母片，大量將空白光碟片以對拷燒錄方式
    重製、燒錄盜版之視聽、音樂及遊戲軟體著作，再將渠等擅自非法重製之盜版視
    聽、音樂及遊戲軟體光碟片之成品，交由乙○○以車牌號碼三七六一－ＨＹ號自
    用小貨車（係許嘉德出資購買，借用子○○女友駱雅彤之名義登記）載運至貨運
    站交由不知情之運送人員寄交訂購者，而以此重製及移轉所有權之方法散布盜版
    光碟片，侵害前開美商迪士尼企業股份有限公司等公司之視聽、音樂及遊戲軟體
    著作財產權，並賺取利潤，恃以維生。嗣於九十三年八月四日十六時三十分許，
    為內政部警政署保安警察第二總隊第三大隊保護智慧財產大隊持本院核發九十三
    年度聲搜字第一九三九號搜索票前往前開臺中市○○○路六八四號處所搜索時查
    獲，並當場扣得盜版視聽光碟一萬一千七百零二片（含未經告訴之盜版影音光碟
    四千六百三十五片）、盜版音樂光碟二萬九千一百八十片（含未經告訴之盜版音
    樂光碟一萬零七百五十三片）、盜版視聽音樂光碟三百二十一片、盜版遊戲軟體
    光碟五十八片（含未經告訴之盜版遊戲軟體光碟四十八片）、光碟半成品三萬五
    千五百片，許嘉德所有供本件燒錄盜版光碟犯行所用，享有視聽、音樂著作權之
    母片六百零八片（享有視聽著作權之母片二百七十片、享有音樂著作權之母片三
    百三十八片）、空白片二萬四千片、燒錄機二百七十七台、包裝紙一百七十三箱
    、標籤三箱、棉套五箱、車牌號碼三七六一－ＨＹ號自用小貨車及訂貨單、出貨
    單、目錄及測試片等資料一箱。
二、案經告訴人美商迪士尼企業股份有限公司、美商華納兄弟娛樂公司、美商廿世紀
    福斯影片股份有限公司、美商環球市影片有限責任合夥、美商哥倫比亞公司、美
    商新線製作股份有限公司、全員集合國際多媒體股份有限公司、滾石國際音樂股
    份有限公司、華納國際音樂股份有限公司、上華國際企業股份有限公司、福茂唱
    片音樂股份有限公司、科藝百代股份有限公司、新力哥倫比亞音樂股份有限公司
    、博德曼股份有限公司、豐華唱片股份有限公司、環球國際唱片股份有限公司、
    艾迴股份有限公司、華研國際音樂股份有限公司及臺灣光榮綜合資訊股份有限公
    司訴由內政部警政署保安警察第二總隊第三大隊保護智慧財產大隊移請臺灣臺中
    地方法院檢察署檢察官偵查起訴。
    理  由
一、右揭犯罪事實，迭據被告甲○○、庚○○、癸○○、丑○○、子○○、乙○○及
    壬○○於警詢、偵查中及本院審理時坦承不諱，核與前開美商迪士尼企業股份有
    限公司等公司之告訴代理人戊○○、丁○○、己○○與辛○○於警詢中指訴情節
    相符，並有盜版視聽光碟一萬一千七百零二片（含未經告訴之盜版影音光碟四千
    六百三十五片）、盜版音樂光碟二萬九千一百八十片（含未經告訴之盜版音樂光
    碟一萬零七百五十三片）、盜版視聽音樂光碟三百二十一片、盜版遊戲軟體光碟
    五十八片（含未經告訴之盜版遊戲軟體光碟四十八片）、光碟半成品三萬五千五
    百片，共犯許嘉德所有供本件燒錄盜版光碟犯行所用，享有視聽、音樂著作權之
    母片六百零八片（享有視聽著作權之母片二百七十片、享有音樂著作權之母片三
    百三十八片）、空白片二萬四千片、燒錄機二百七十七台、包裝紙一百七十三箱
    、標籤三箱、棉套五箱、車牌號碼三七六一－ＨＹ號自用小貨車及訂貨單、出貨
    單、目錄及測試片等資料一箱等物扣案可資佐證，足認被告甲○○等人之自白應
    與事實相符，堪予採信。是本件事證至臻明確，被告甲○○等人違反著作權法之
    犯行，均堪以認定。
二、按刑法上所謂常業犯，指反覆以同種類行為為目的之社會活動之職業性犯罪而言
    ，至於犯罪所得之多寡，是否恃此犯罪為唯一之謀生職業，則非所問，縱令兼有
    其他職業，仍無礙於該常業犯罪之成立（最高法院八十五年度臺上字第五一○號
    判例意旨參照），又刑法上之常業犯，祇須有賴某種犯罪為生活，而有事實上之
    表現為已足，不以犯罪時間之長短為標準，亦不以專賴該犯罪為唯一生活依憑之
    必要，縱令尚有其他職業，仍無礙於常業犯之成立（最高法院八十八年臺上字第
    二九一六號判決意旨參照）；查被告甲○○、庚○○、癸○○、丑○○、子○○
    、乙○○及壬○○等人意圖營利而以重製於光碟之方法侵害他人之著作財產權，
    依現場所查扣之盜版光碟數量龐大，渠等之犯行顯具有一定之規模，且行為具有
    反覆實施性，是被告甲○○等人顯有以重製及散布未經著作財產權人授權之盜版
    光碟維生之意思及事實，應屬常業犯，允無疑義。又被告甲○○等人既係以重製
    與散布非法盜版光碟片為常業，自無可能一一徵詢著作財產權人之同意，或取得
    著作財產權人之授權，其理甚明。且以著作權法第九十四條常業犯之性質，被告
    甲○○等人本應就其犯罪行為之全部負擔刑責，該罪又非屬告訴乃論之罪，原無
    待於全部著作財產權人均需提起告訴始可，是本件扣案之盜版光碟片，除部分已
    經著作財產權人提起告訴之外，尚有部分扣案光碟未據合法著作財產權人提起告
    訴，然對於被告甲○○等人犯罪之成立，並無影響，仍應全部加以追訴處罰，應
    予敘明。再被告甲○○等人行為後，著作權法業於九十三年八月二十四日修正通
    過，經總統於同年九月一日以華總一義字第０九三００一五八五九一號總統令修
    正公布施行，並於同年月三日生效，其中修正前著作權法第九十一條第三項之意
    圖營利而以重製於光碟之方法侵害他人之著作財產權罪，法定刑為「處五年以下
    有期徒刑、拘役，或併科新台幣五十萬元以上五百萬元以下罰金」，同法第九十
    四條第二項則係規定以犯該罪為常業者，法定刑為「處一年以上七年以下有期徒
    刑，得併科新臺幣八十萬元以上八百萬元以下罰金」；著作權法修正後，先將修
    正前之著作權法第九十一條第一項改列為第九十一條第二項，構成要件則修正為
    「意圖銷售或出租而擅自以重製之方法侵害他人之著作財產權」，法定刑修正為
    「處六月以上五年以下有期徒刑，得併科新臺幣二十萬元以上二百萬元以下罰金
    」，同法第九十一條第三項構成要件修正為「以重製於光碟犯前項之罪者」，法
    定刑則修正為「處六月以上五年以下有期徒刑，得併科新臺幣五十萬元以上五百
    萬元以下罰金」，而修正時雖未直接就第九十四條條文加以修正，惟該條所指之
    第九十一條、第九十一條之一、第九十二條、第九十三條既均於本次修正時內容
    有所變更，應認第九十四條本身亦有修正；又不論修正前、修正後之著作權法第
    一百條，均明文規定犯同法第九十四條之罪者不在告訴乃論之列，故經綜合修法
    前後全部規定比較上開新舊法之規定，自應以修正前著作權法第九十四條第二項
    較有利於被告甲○○等人，依刑法第二條第一項但書之規定，本件應適用較有利
    之舊法，是核被告甲○○等人所為，係犯修正前著作權法第九十四條第二項之以
    犯同法第九十一條第三項之意圖營利而以重製於光碟之方法侵害他人之著作財產
    權為常業罪。被告甲○○等人重製後銷售散布盜版影音光碟片之低度行為，當為
    重製之高度行為所吸收，應專依著作權法第九十四條第二項之規定處罰，不再另
    論同法第九十四條第一項以犯第九十一條之一第三項之罪為常業罪（最高法院八
    十五年度台上字第五七二三號、八十七年度台上字第三五六號、八十九年度台上
    字第三三００號裁判可資參照）。起訴意旨固就被告甲○○等人之所犯法條，漏
    未論列著作權法第九十四條第一項之以犯第九十一條之一第三項之罪為常業罪，
    惟檢察官既已於犯罪事實欄闡述被告甲○○等人利用自用小貨車載運盜版光碟至
    貨運站轉寄予訂購者之散布事實，且該犯行與意圖營利而以重製於光碟之方法侵
    害他人之著作財產權犯行有吸收關係之實質上一罪關係，業如前述，本院自當併
    予審究。另被告甲○○等人與共犯許嘉德間，就前開犯罪事實俱有犯意聯絡及行
    為分擔，均為共同正犯。被告甲○○等人利用不知情之貨運站運送人員將訂片者
    指定購買之盜版光碟片轉送訂片者，均為間接正犯。另修正前著作權法第九十四
    條為修正前第九十一條、第九十二條、第九十三條犯罪之加重態樣，性質上屬多
    數行為之集合犯，法律上擬制為一罪，即學理上所稱之實質上一罪，其反覆從事
    之多數行為相互間並不發生連續犯、牽連犯或想像競合犯裁判上一罪之問題（最
    高法院九十二年度台上字第五一一五號判決參照），本件既認被告甲○○等人係
    犯常業犯之實質上一罪，其反覆從事之多數行為，縱侵害不同著作財產權法益，
    相互間亦不發生想像競合等裁判上一罪之問題。
三、爰審酌被告甲○○等人不思循正當途徑獲取所需，而大量重製盜版視聽及音樂光
    碟販售牟利，其意圖營利而重製盜版物品數量甚鉅，顯然欠缺保護智慧財產權之
    概念，危害我國國際形象非淺，且渠等重製之數量甚鉅，期間非暫暨其獲利多寡
    ，兼衡酌被告甲○○等人於共同犯行中各自所扮演之角色輕重，渠等犯罪手段尚
    屬平和，且犯後均坦承犯行，態度咸稱良好等一切情狀，分別量處如主文所示之
    刑。公訴人雖對被告壬○○具體求刑有期徒刑二年六月，惟被告壬○○於本件犯
    行並非居於主導之地位，其亦僅受僱於共犯許嘉德擔任現場管理之職務，對其非
    難之程度尚不能與出資之共犯許嘉德等同視之，本院綜合被告壬○○犯行之一切
    情狀，認對其量處如主文所示之刑，已足收懲儆之效，公訴人具體求刑之刑度範
    圍尚屬過重，應併敘明。末查，被告甲○○、庚○○、癸○○、丑○○、子○○
    、乙○○等人前均未曾受有期徒刑以上刑之宣告，被告壬○○前於九十年間，曾
    因違反著作權法案件，經臺灣臺北地方法院於九十一年三月十四日以九十年度簡
    字第二八四一號判處有期徒刑四月，緩刑二年確定，嗣於九十三年四月十五日緩
    刑期滿，緩刑之宣告未經撤銷，其刑之宣告已失其效力，各有渠等之臺灣高等法
    院被告全國前案紀錄表附卷可查，被告甲○○等人均坦承犯行，深具悔意，且供
    承現已無從事此份工作等語，渠等經此教訓，當知警惕戒慎而信無再犯之虞，本
    院綜核各情，認渠等所受上開宣告之刑，均以暫不執行為適當，爰併予宣告被告
    甲○○、庚○○、癸○○、丑○○、子○○、乙○○均緩刑四年，被告壬○○緩
    刑五年，以啟自新，併觀後效。
四、至扣案之享有視聽、音樂著作權之母片六百零八片（享有視聽著作權之母片二百
    七十片、享有音樂著作權之母片三百三十八片）、空白片二萬四千片、燒錄機二
    百七十七台、包裝紙一百七十三箱、標籤三箱、棉套五箱、車牌號碼三七六一－
    ＨＹ號自用小貨車及訂貨單、出貨單、目錄及測試片等資料一箱，係共犯許嘉德
    及被告甲○○等人所有供本件犯罪所用之物，而扣案之盜版視聽光碟一萬一千七
    百零二片（含未經告訴之盜版影音光碟四千六百三十五片）、盜版音樂光碟二萬
    九千一百八十片（含未經告訴之盜版音樂光碟一萬零七百五十三片）、盜版視聽
    音樂光碟三百二十一片、盜版遊戲軟體光碟五十八片（含未經告訴之盜版遊戲軟
    體光碟四十八片）、光碟半成品三萬五千五百片，則係被告甲○○等人因本件犯
    罪所得之物，業據被告供明在卷，核係供犯著作權法第九十一條第三項、第九十
    一條之一第三項之罪所用或所得之物，爰依從刑附屬主刑之原則，亦循修正前著
    作權法第九十八條規定為沒收之諭知。
應依刑事訴訟法第二百七十三條之一第一項、第二百九十九條第一項前段，（修正前
）著作權法第九十四條第二項、第九十一條第三項、第九十八條，刑法第十一條、第
二條第一項但書、第二十八條、第七十四條第一款，判決如主文。
本案經檢察官丙○○到庭執行職務。
中    華    民    國      九十三      年       十      月     二十九    日
                                臺灣臺中地方法院刑事第九庭
                                      法  官  陳 思 成
右正本證明與原本無異。
如不服本判決，應於判決送達後十日內向本院提出上訴狀，上訴於臺灣高等法院臺中
分院( 須附繕本 )。
                                      書記官
中    華    民    國      九十三      年       十      月     二十九    日
附錄論罪科刑法條
著作權法第九十一條第一、三項
意圖營利而以重製之方法侵害他人之著作財產權者，處五年以下有期徒刑、拘役，或
併科新臺幣二十萬元以上二百萬元以下罰金。
以重製於光碟之方法犯第一項之罪者，處五年以下有期徒刑、拘役，或併科新臺幣五
十萬元以上五百萬元以下罰金。
著作權法第九十四條第二項
以犯第九十一條第三項之罪為常業者，處一年以上七年以下有期徒刑，得併科新臺幣
八十萬元以上八百萬元以下罰金。
